臺灣高雄地方法院刑事判決　　　　　　　 96年度易字第239號
公　訴　人　臺灣高雄地方法院檢察署檢察官
被　　　告　乙○○
選任辯護人　施秉慧律師
　　　　　　焦文城律師
上列被告因贓物案件，經檢察官提起公訴（95年度偵字第31260
號），本院判決如下：
    主  文
乙○○無罪。
    理  由
一、公訴意旨略以：被告乙○○在高雄縣內門鄉永富村安興巷19
    號對面經營回收場，於民國95年10月間某日，明知丁○○所
    持有之剝皮銅線係來源不明之贓物（屬台灣電力公司所有，
    為丁○○在如附表所示之時間、地點，以如附表所示之犯罪
    方法竊得後剝掉外皮而得之裸電纜線），仍以每公斤新臺幣
    （下同）150 元之價格買受。因認乙○○涉犯刑法第349 條
    第2 項故買贓物罪嫌云云。
二、按犯罪事實應依證據認定之，無證據不得認定犯罪事實；又
    按不能證明被告犯罪者，應諭知無罪之判決，刑事訴訟法第
    154 條第2 項、第301 條第1 項前段分別定有明文。而事實
    之認定，應憑證據，如未能發現相當證據，或證據不足以證
    明，自不能以推測或擬制之方法，以為裁判基礎，最高法院
    40年台上字第86號判例意旨足資參照。依刑事訴訟法第161
    條第1 項之規定：檢察官就被告犯罪事實，應負舉證責任，
    並指出證明之方法。因此，檢察官對於起訴之犯罪事實，應
    負提出證據及說服之實質舉證責任。倘其所提出之證據，不
    足為被告有罪之積極證明，或其指出證明之方法，無從說服
    法院以形成被告有罪之心證，基於無罪推定之原則，自應為
    被告無罪判決之諭知，亦有最高法院92年台上字第128 號判
    例要旨足參。所謂認定犯罪事實之證據，係指足以認定被告
    確有犯罪行為之積極證據而言，如未發現相當證據，或證據
    不足以證明，自不能以推測或擬制之方法，以為裁判基礎。
    且刑事訴訟上證明之資料，無論其為直接證據或間接證據，
    均須達於通常一般人均不致於有所懷疑，而得確信其為真實
    之程度，始得據為有罪之認定，若其關於被告是否犯罪之證
    明未能達此程度，而有合理性懷疑之存在，致使無從形成有
    罪之確信，根據「罪證有疑，利於被告」之證據法則，即不
    得遽為不利被告之認定，此觀諸最高法院76年台上字第4986
    號判例意旨亦甚明顯。
三、本件公訴人認被告乙○○涉有故買贓物犯行，無非係以：
    證人丁○○之證述；被告所述家用電話號碼與證人丁○○
    所稱聯絡被告用之電話號碼相同等節，資為論罪依據。
四、訊據被告堅詞否認有何故買贓物之犯行，辯稱：伊只向丁○
    ○買過破銅爛鐵及壞塑膠管，沒有向他買過已剝皮之銅線等
    語。經查：
  (一)證人丁○○雖曾於警、偵訊及本院審理時證稱其於竊得如附
    表所示之電纜線並剝皮後，曾將剝皮銅線賣給經營回收場之
    被告云云，惟就販賣之次數、價格及如何約定交易地點等節
    ，先於95年11月9 日警詢時證述：如附表所示5 次竊得之電
    纜線，共拿去回收場銷贓幾次記不起來了，會以電話事先聯
    絡，再拿去賣給回收場，有時是伊打電話給被告，有時是被
    告主動打電話給伊問伊有沒有電纜銅線可賣，價錢是每公斤
    160 元，會另外約地點交易，不在回收場交易，是被告要在
    外交易的，原因不清楚云云（見警卷第6-8 頁）；復於95年
    12月7 日檢察官偵訊時證稱：該5 次竊得之銅線是1 次賣給
    乙○○，乙○○約在外面地點買，因為他覺得紅銅很敏感，
    1 公斤用150 元買云云（見偵卷第9 頁）；又於本院審理時
    改稱：伊曾把這些電纜線1 次賣給被告，是伊打電話跟被告
    約在回收場外面拿的，因為伊有在吃藥（吸毒），警察對伊
    很注意，伊不想出入公共場所，怕鄰居多說話，1 公斤是賣
    1 百多元云云（見本院96年4 月25日審判筆錄），前後所證
    內容反覆不一，是否可信實有可疑。
  (二)警方曾於95年11月15日至被告位於高雄縣內門鄉永富村安興
    巷19號對面之回收場進行搜索，搜索結果未發現應扣押之物
    品，此有高雄縣政府警察局旗山分局搜索筆錄、扣押物品目
    錄表各1 份在卷可稽，是以並無直接證據證明被告曾向證人
    丁○○購買如附表所示之剝皮電纜線。又被告所述家用電話
    號碼（07）0000000 雖與證人丁○○於警詢時所稱聯絡被告
    用之電話號碼相同，惟證人丁○○曾將破銅爛鐵賣給被告，
    並曾向被告借錢之事實，業據被告、證人即被告之妻甲○○
    、丁○○分別供述、證述明確（見本院96年2 月6 日準備程
    序筆錄、96年4 月25日審判筆錄），顯見被告與證人丁○○
    素有往來，則證人丁○○知悉被告所使用之電話號碼，或撥
    打該電話與被告聯絡即與常情無違，尚難因證人丁○○所述
    聯絡被告之電話號碼正確，或曾撥打該電話與被告聯絡，即
    認被告確有向證人丁○○購買本件剝皮銅線之事實。
五、綜上所述，證人丁○○所述販賣本件剝皮銅線給被告之次數
    、價格及如何約定交易地點等節前後不一，且其所為證言之
    真實性，並無其他證據可資佐證，尚難僅憑該證人單方面之
    證詞，遽認被告確有向證人丁○○購買本件剝皮銅線之行為
    ，更遑論認定被告有明知前開銅線為贓物仍故買之情形，是
    公訴人所舉之證據尚未達於通常一般人均不致於有所懷疑，
    而得確信被告曾明知為贓物而向證人丁○○購買前開銅線之
    程度，本院自無從形成被告犯有故買贓物罪之確信，此外，
    復查無其他積極證據足資認定被告確有公訴人所指上開犯行
    ，既不能證明被告犯罪，揆諸前開法條之規定，依法自應為
    被告無罪之諭知。
據上論斷，應依刑事訴訟法第301 條第1 項前段，判決如主文。
本案經檢察官丙○○到庭執行職務。
中　　華　　民　　國　　96　　年　　5 　　月　　14　　日
                刑事第二庭    審判長法　官  邱永貴
                                    法　官  李昆南
                                    法  官  楊筑婷
以上正本證明與原本無異。
如不服本判決，應於收受送達後10日內向本院提出上訴書狀。
中　　華　　民　　國　　96　　年　　5 　　月　　14　　日
　　　　　　　　　　　　　　        書記官　林靜慧
附表：
┌─┬───┬─────┬────┬─────────┐
│編│ 時間 │   地  點 │竊得物品│    犯 罪 方 法   │
│號│      │          │        │                  │
├─┼───┼─────┼────┼─────────┤
│一│95年8 │台南縣龍崎│台電公司│丁○○持客觀上具有│
│  │月21日│鄉○○段44│所有之PV│危險性足供兇器使用│
│  │。    │3號附近（ │C 電纜線│之破壞剪及鐵條數支│
│  │      │桿號：埤仔│（48.5公│，將鐵條插入電桿攀│
│  │      │78右2C3） │尺）。  │登孔內後，再攀爬上│
│  │      │。        │        │電桿，以破壞剪剪下│
│  │      │          │        │電纜線竊得。      │
├─┼───┼─────┼────┼─────────┤
│二│95年9 │台南縣龍崎│同上電纜│同上。            │
│  │月26日│鄉○○段18│線93公尺│                  │
│  │。    │6號附近（ │）。    │                  │
│  │      │桿號：烏山│        │                  │
│  │      │23~25）。 │        │                  │
├─┼───┼─────┼────┼─────────┤
│三│95年10│台南縣龍崎│同上電纜│同上。            │
│  │月13日│鄉○○段27│線77.1公│                  │
│  │。    │2號附近（ │尺）。  │                  │
│  │      │桿號：烏山│        │                  │
│  │      │10~11之1）│        │                  │
│  │      │。        │        │                  │
├─┼───┼─────┼────┼─────────┤
│四│95年10│高雄縣內門│同上電纜│同上。            │
│  │月25日│鄉衙門口6 │線（255.│                  │
│  │。    │號。      │9 公尺）│                  │
│  │      │          │。      │                  │
├─┼───┼─────┼────┼─────────┤
│五│不詳時│高雄縣內門│同上電纜│同上。            │
│  │間。  │鄉內東村茄│線（196 │                  │
│  │      │苳（桿號：│公尺）。│                  │
│  │      │山頭幹18-1│        │                  │
│  │      │8之1）。  │        │                  │
└─┴───┴─────┴────┴─────────┘
